---
title: "Instrumento aplicado a Estudiantes - Tercer Avance"
author: "César Gamboa Sanabria"
date: "4 de setiembre de 2017"
output: pdf_document
header-includes:
    - \usepackage{caption}
---
```{r setup, include=FALSE}
knitr::opts_chunk$set(echo = FALSE, message = FALSE, warning = F, cache = T)
Sys.setenv(LANG = "es")
```
```{r}
library(dplyr)
library(xtable)
load("G:/Academico/Proyectos/GitHub/TCU/Unificacion/Estudiantes.RData")
```

```{r}
base$P2<-recode(base$P2, ` 6`="Bachillerato Dirección", 
                 ` 2`="Bachillerato Contaduría Pública",
                 ` 4`="Licenciatura Dirección", 
                 ` 9`="Bachillerato y licenciatura Dirección", 
                 ` 1`="Licenciatura Contaduría Pública", 
                 ` 3`="Bachillerato y Licenciatura Contaduría Pública",
                 ` 5`="Otros", ` 8`="Otros", `11`="Otros", 
                 `10`="Otros", `12`="Otros", 
                 ` 7`="Otros", `13`="Otros", `99`="NS/NR")
```

```{r}
base$P4<-recode(base$P4, ` 1`="Muy importante", ` 2`="Importante", 
                ` 3`="Importante y muy importante",
                ` 4`="Poco importante", `99`="NS/NR")
```

```{r}
f<-function(filas, columnas, excluir=NULL, k){
    m<-as.matrix(round(prop.table(table(filas,
                                        columnas, 
                                        exclude=excluir))*100, 
                       k))
    m<-m[order(rownames(m)),]
    m<-rbind(m, colSums(m))
    m<-cbind(m, rowSums(m))
    colnames(m)[length(colnames(m))]<-"Total"
    rownames(m)[length(rownames(m))]<-"Total"
    m
}
```

```{r}
n<-f(base$P2, base$P4, c("Importante y muy importante", "NS/NR"), 1)
```

\captionsetup[table]{labelformat=empty}
`r xtable::xtable(n, digits=1, caption='Pregunta 4: ¿Qué importancia le otorga al tema de la ética en la Administración de Negocios?')`

El 75.8% de los entrevistados indicó que el tema de la ética es un aspecto muy importante y de este porcentaje, el 30.2% pertenecen al bachillerato en Dirección de Empresas y el 15.3% a Contaduría Pública, mientras que del 22.6% que opinaron que era importante, el 10.4% pertenecen al bachillerato en Dirección de Empresas. Solamente un 1.6% consideraron que era algo poco importante.     

##Sobre la ética en la Administración de Negocios.        

```{r}
base$P5<-recode(base$P5, ` 0`="No", ` 1`="Si", `0`="No", `1`="Si", `99`="NS/NR")
n<-f(base$P2, base$P5, c("Importante y muy importante", "NS/NR"), 1)
```

\captionsetup[table]{labelformat=empty}
`r xtable::xtable(n, digits=1, caption='Pregunta 5: En los cursos del plan de estudios de su carrera ¿ha recibido algún tipo de formación ética?')`

El 77.1% de los entrevistados afirmaron haber recibido algún tipo de formación ética, mientras que un 22.9% afirman no haberla recibido y de éste porcentaje más del 50% pertenecen a los estudiantes de bachillerato.       

```{r}
library(tm)
library(stringi)
library(stringr)
library(tidytext)
stopwords<-stopwords("es")
stopwords<-c(stopwords,"por","que","x","xq")
stopwords<-stri_trans_general(stopwords,"Latin-ASCII")

limpiar<-function(texto){
  # Elimina los signos de puntuación
  texto <- str_replace_all(texto,"[[:punct:]]", " ")
  #Elimina tildes
  texto<-stri_trans_general(texto,"Latin-ASCII")
  # Elimina los números
  texto <- str_replace_all(texto,"[[:digit:]]", " ")
  #Remueve emoticones y tildes
  texto=iconv(from = "latin1", to = "ASCII", sub="",texto)
  
  #Remueve stopwords
  texto=tolower(as.character(texto))
  texto=removeWords(texto,stopwords)
  texto
}
```


```{r}
base$P7<-recode(base$P7, ` 1`="Mucho", ` 2`="Lo necesario", ` 3`="Poco", ` 4`="Nada",
                `99`="NS/NR")
n<-f(base$P2, base$P7, c("NS/NR"," 5"), 2)
```

\captionsetup[table]{labelformat=empty}
`r xtable::xtable(n, digits=1, caption='Pregunta 7: Los profesores de la carrera de Dirección de Empresas o de Contaduría Pública, según sea el caso, ¿se han preocupado por relacionar la materia del curso que imparten con la ética profesional?')`

El 57.4% de los entrevistados indicaron que los profesores solo se preocupan lo necesario por relacionar la materia del curso que imparten con la ética profesional mientras que el 25.4% indican que hay poca preocupación por parte de los profesores, ésta percepción es más alta entre los estudiantes de Dirección de empresas, tanto de bachillerato como de licenciatura.

```{r}
base$P8<-recode(base$P8, ` 1`="Mucho", ` 2`="Lo necesario", ` 3`="Poco", ` 5`="Nada",
                `99`="NS/NR", `1`="Mucho", `2`="Lo necesario", `3`="Poco", `5`="Nada")
n<-f(base$P2, base$P7, c("NS/NR", " 4", "4"," 5"), 2)
```

\captionsetup[table]{labelformat=empty}
`r xtable::xtable(n, digits=1, caption='Pregunta 8: Los docentes que tiene en su carrera ¿le ofrecen consejos y orientación sobre temas éticos?')`

La mayoría de entrevistados consideran que los profesores ofrecen pocos consejos o solamente los necesarios sobre temas éticos. Esta percepción se da principalmente a nivel de bachillerato.

```{r}
base$P9<-recode(base$P9, `1`="Mucho", `2`="Lo necesario", `3`="Poco", `5`="Nada", `99`="NS/NR")
n<-f(base$P2, base$P9, c("NS/NR", " 4", "4"," 5"), 2)
```

\captionsetup[table]{labelformat=empty}
`r xtable::xtable(n, digits=1, caption='Pregunta 9: Los docentes que tiene en su carrera ¿trabajan en sus lecciones casos prácticos sobre problemas éticos del ámbito empresarial y/o nacional?')`

El 78% de los entrevistados consideran que los docentes trabajan solo lo necesario, o poco, casos prácticos sobre problemas éticos en el ámbito empresarial y/o nacional.       

```{r}
base$P11<-recode(base$P11, `1`="Sí", `0`="No")
n<-f(base$P2, base$P11, c("NS/NR", " 4", "4"," 5"), 1)
```

\captionsetup[table]{labelformat=empty}
`r xtable::xtable(n, digits=1, caption='Pregunta 11: ¿Debe la formación ética ser parte del desarrollo profesional dentro de la Administración de Negocios?')`

El 97.5% de los entrevistados coinciden en que la formación ética debe ser parte del desarrollo profesional dentro ed la Administración de Negocios.       

```{r}
f2<-function(lista){
    lista<-lapply(lista, function(x){
        x<-tolower(trimws(x))
        x<-limpiar(x)
        x<-round(sort(prop.table(table(x)), decreasing = TRUE)*100, 2)[1:3]
        paste(names(x), paste(x, "%", sep=""))
    }
    )
    mat<-t(sapply(lista, rbind))
    colnames(mat)<-c("Top 1", "Top 2", "Top 3")
    rownames(mat)<-paste("Posición", 1:nrow(mat))
    mat
}

n<-f2(list(base$P13_A, base$P13_B, base$P13_C, base$P13_D, base$P13_E))
```

\captionsetup[table]{labelformat=empty}
`r xtable::xtable(n, digits=1, caption='Pregunta 13: ¿Cuáles on los cinco principales valroes que, desde su criterio, deben trabajarse en la formación ética de los futuros profesionales en Administración de Negocios?')`        

Las respuestas más recurrentes son la honestidad, la responsabilidad y el respeto; Estos son los valores más conocidos por los entrevistados.      

```{r}
base$P14<-recode(base$P14, `1`="Sí", `0`="No", ` 1`="Sí", ` 0`="No", `99`="NS/NR")
n<-f(base$P2, base$P14, c("NS/NR"), 3)
```

\captionsetup[table]{labelformat=empty}
`r xtable::xtable(n, digits=1, caption='Pregunta 14: En su desempeño estudiantil ¿Se ha enfrentado a situaciones relacionadas con el téma de la ética?')`

El 60.4% de los entrevistados consideran que nunca han enfrentado situaciones relacionadas con el tema de la ética, esto principalmente a nivel de bachillerato.       

```{r}
base$P16<-recode(base$P16, `1`="Sí", `0`="No", `99`="NS/NR")
n<-f(base$P2, base$P16, c("NS/NR"), 3)
```

\captionsetup[table]{labelformat=empty}
`r xtable::xtable(n, digits=1, caption='Pregunta 16: ¿Participa en algún proyecto o iniciativa que contribuya al fomento de la ética y la responsabilidad social empresarial?')`

Casi el 90% de los entrevistados afirma que no participa en ningún proyecto o iniciativa que contribuya al fomento de la ética, principalmente en la carrera de Dirección de Empresas y al nivel de bachillerato en contaduría pública.

```{r}
n<-base%>%
    select(P18_A:P18_E)%>%
    mutate_all(as.character)%>%
    mutate_all(as.numeric)%>%
    summarise_all(mean, na.rm=TRUE)%>%
    as.matrix()
colnames(n)<-c("sensibilizacion", 
               "motivacion", 
               "conocimiento y experiencia", 
               "habilidades blandas", "otro")
n<-t(round(n, 2))
colnames(n)<-"Calificación promedio"
```

\captionsetup[table]{labelformat=empty}
`r xtable::xtable(n, digits=1, caption='Pregunta 18: ¿Qué beneficios ha derivado de participar en algún proyecto o iniciativa que contribuya al fomento de la ética y la responsabilidad social?')`

Los entrevistados que podían responder ésta pregunta indican que el beneficio más importante es el desarrollo de habilidades blandas, como el trabajo en equipo, el liderazgo, la comunicación acertiva, entre otros.    

```{r}
l<-list(base$P19_A, base$P19_B, base$P19_C, base$P19_D, base$P19_E)
l<-lapply(l, function(x){trimws(as.character(x))})
l<-lapply(l, function(x){as.factor(x[grep("[0-8]", x)])})
l<-lapply(l, function(x){recode(x, 
                                `1`="falta de conocimiento", 
                                `2`="falta de interes", 
                                `3`="escasez de materiales y recursos", 
                                `4`="escaso compromiso", 
                                `5`="otros")})
f2<-function(lista){
    lista<-lapply(lista, function(x){
        x<-tolower(trimws(x))
        x<-round(sort(prop.table(table(x)), decreasing = TRUE)*100, 2)[1:2]
        paste(names(x), paste(x, "%", sep=""))
    }
    )
    mat<-t(sapply(lista, rbind))
    colnames(mat)<-c("Top 1", "Top 2")
    rownames(mat)<-paste("Posición", 1:nrow(mat))
    mat
}
n<-f2(l)
```

\captionsetup[table]{labelformat=empty}
`r xtable::xtable(n, digits=1, caption='Pregunta 19: ¿Qué obstáculos ha enfrentado al participar en algún proyecto o iniciativa que contribuya al fomento de la ética y la responsabilidad social?')`

De todos los entrevistados que podían responder ésta pregunta, los obstáculo que más han enfrentado son la falta de conocimiento sobre el tema y la falta de interés por parte de los diferentes actores participantes.      

```{r}
base$P20<-recode(base$P20, `1`="Sí", `0`="No", ` 1`="Sí", ` 0`="No", `99`="NS/NR")
n<-f(base$P2, base$P20, c("NS/NR"), 6)
```

\captionsetup[table]{labelformat=empty}
`r xtable::xtable(n, digits=1, caption='Pregunta 20: ¿Ha recibido algún curso o formación en el ámbito de la ética?')`

El 87% de los estudiantes afirma que no ha recibido ningún curso de formación ética, esto incluso a nivel de licenciatura.        

```{r}
base$P22<-recode(base$P22, `1`="Sí", `0`="No", ` 1`="Sí", ` 0`="No", `99`="NS/NR")
n<-f(base$P2, base$P22, c("NS/NR"), 1)
```

\captionsetup[table]{labelformat=empty}
`r xtable::xtable(n, digits=1, caption='Pregunta 22: Estaría de acuerdo en participar en algún curso o actividad que le permita enriquecer su formación sobre el tema de la ética profesional en las organizaciones?')`

El 84% de los estudiantes estaría dispuesto a participar en actividades relacionadas a la ética, principalmente a nivel de bachillerato.        

```{r, eval=FALSE}
###24) ¿Bajo qué modalidad le gustaría recibir este tipo de formación sobre el tema de la ética profesional?        
base$P24<-recode(base$P24, ` 4`="Taller y otro", `4`="Taller y otro", `11`="Seminario y taller", 
                 ` 5`="Taller y conferencia", `5`="Taller y conferencia", 
                 ` 8`="Seminario y otro", `8`="Seminario y otro", ` 8`="Seminario y otro", ` 3`="Taller", 
                 `15`="Curso y taller", `22`="Conferencia y otro", 
                 `17`="Curso y seminario", `9`="Seminario y conferencia", 
                 `99`="NS/NR", ` 2`="Conferencia", 
                 `23`="Curso y otro", `13`="Curso", `14`="Curso y conferencia", 
                 `7`="Seminario", ` 7`="Seminario", ` 9`="Seminario y conferencia", 
                 `12`="Seminario, taller y conferencia", `20`="Otras combinaciones", 
                 `19`="Otras combinaciones", ` 1`="Otras combinaciones", 
                 ` 6`="Otras combinaciones", `10`="Otras combinaciones", `16`="Otras combinaciones",
                 `18`="Otras combinaciones", `21`="Otras combinaciones")
modalidad<-unlist(lapply(strsplit(gsub(",", "y", base$P24), "y"), function(x){tolower(trimws(x))}))

modalidad<-modalidad[grep("conferencia|curso|seminario|taller", modalidad)]

data<-data.frame(table(modalidad))
lbs<-paste(data$modalidad, paste("(", round(prop.table(table(modalidad))*100, 2), "%", ")", sep = ""))
library(plotrix)
pie3D(data$Freq, labels = lbs, main = "¿Bajo qué modalidad le gustaría recibir este\ntipo de formación sobre el tema de la ética profesional?  ", explode=0.1, radius=.9, labelcex = 1,  start=0.7, labelpos=c(1.3,2.57,4.1,5.3))
```

La mayor parte de los entrevistados preferiría recibir un taller sobre ética, mientras que la opción menos predilecta es recibir todo un curso.        

```{r, eval=FALSE}
###24.1) ¿En qué horario le gustaría recibir este tipo de formación sobre el tema de la ética profesional?

sort(round(prop.table(table(base$P24.1, exclude="NA"))*100, 2))

base$P24.1<-recode(base$P24.1, ` 1`="otro", ` 2`="vespertino", `2`="vespertino",` 3`="vespertino y otro",
                   `3`="vespertino y otro",
                   ` 4`="matutino", ` 5`="matutino y vespertino", `5`="matutino y vespertino",` 6`="sabado", 
                   ` 7`="sabado y vespertino", `7`="sabado y vespertino",
                   ` 8`="sabado y matutino", `8`="sabado y matutino",` 9`="durante la semana", 
                   `9`="durante la semana",
                   `10`="durante la semana y vespertino", `11`="durante la semana y matutino", 
                   `12`="durante la semana y matutino y vespertino", `13`="durante la semana y sabado", 
                   `14`="durante la semana y sabado y otro", `15`="durante la semana y sabado y vespertino", 
                   `16`="durante la semana y sabado y matutino y vespertino", `17`="matutino y otro", 
                   `18`="sabado y otro", `19`="todos los horarios y otro", `99`="NA")
horario<-unlist(lapply(strsplit(gsub(",", "y", base$P24.1), "y"), function(x){tolower(trimws(x))}))

horario<-horario[grep("durante la semana|matutino|vespertino|sabado|otro|todos los horario", horario)]

data<-data.frame(table(horario))
lbs<-paste(data$horario, paste("(", round(prop.table(table(horario))*100, 2), "%", ")", sep = ""))
library(plotrix)
pie3D(data$Freq, labels = lbs, main = "¿En qué horario le gustaría recibir este tipo de formación sobre el tema de la ética profesional?", explode=0.1, radius=.9, labelcex = 1,  start=0.7)
```

```{r}
base$P25<-recode(base$P25, 
                 ` 1`="Estudios de casos vinculados a la ética",
                 ` 2`="Modelos de aprendizaje ético dentro de la Administración de Negocios",
                 ` 3`="Modelos de aprendizaje ético dentro de la Administración de Negocios & Estudios de casos vinculados a la ética",
                 ` 4`="Ética y deontología (ciencia de los deberes) dentro de la Administración de Negocios
& Estudios de casos vinculados a la ética",
` 5`="Ética y deontología (ciencia de los deberes) dentro de la Administración de Negocios, Modelos de aprendizaje ético dentro de la Administración de Negocios & Estudios de casos vinculados a la ética", 
`5`="Ética y deontología (ciencia de los deberes) dentro de la Administración de Negocios, Modelos de aprendizaje ético dentro de la Administración de Negocios & Estudios de casos vinculados a la ética",
`6`="Estrategias para trabajar la ética aplicada a la Administración de Negocios",
` 6`="Estrategias para trabajar la ética aplicada a la Administración de Negocios",
`7`="Estrategias para trabajar la ética aplicada a la Administración de Negocios & Estudios de casos vinculados a la ética", 
` 7`="Estrategias para trabajar la ética aplicada a la Administración de Negocios & Estudios de casos vinculados a la ética",
` 8`="Estrategias para trabajar la ética aplicada a la Administración de Negocios & Modelos de aprendizaje ético dentro de la Administración de Negocios",
` 9`="Estrategias para trabajar la ética aplicada a la Administración de Negocios, Modelos de aprendizaje ético dentro de la Administración de Negocios & Estudios de casos vinculados a la ética", 
`9`="Estrategias para trabajar la ética aplicada a la Administración de Negocios, Modelos de aprendizaje ético dentro de la Administración de Negocios & Estudios de casos vinculados a la ética",
`10`="Estrategias para trabajar la ética aplicada a la Administración de Negocios, & Ética y deontología (ciencia de los deberes) dentro de la Administración de Negocios", 
`11`="Estrategias para trabajar la ética aplicada a la Administración de Negocios, & Ética y deontología (ciencia de los deberes) dentro de la Administración de Negocios & Otro (s)",
`12`="Estrategias para trabajar la ética aplicada a la Administración de Negocios, Ética y deontología (ciencia de los deberes) dentro de la Administración de Negocios & Estudios de casos vinculados a la ética",
`13`="Estrategias para trabajar la ética aplicada a la Administración de Negocios, Ética y deontología (ciencia de los deberes) dentro de la Administración de Negocios & Modelos de aprendizaje ético dentro de la Administración de Negocios",
`14`="Estrategias para trabajar la ética aplicada a la Administración de Negocios,  Ética y deontología (ciencia de los deberes) dentro de la Administración de Negocios,  Modelos de aprendizaje ético dentro de la Administración de Negocios & Otro (s)",
`15`="Estrategias para trabajar la ética aplicada a la Administración de Negocios, Ética y deontología (ciencia de los deberes) dentro de la Administración de Negocios, Modelos de aprendizaje ético dentro de la Administración de Negocios & Estudios de casos vinculados a la ética",
`16`="Importancia de la ética dentro de la Administración de Negocios",
`17`="Importancia de la ética dentro de la Administración de Negocios & Otro (s)",
`18`="Importancia de la ética dentro de la Administración de Negocios & Estudios de casos vinculados a la ética",
`19`="Importancia de la ética dentro de la Administración de Negocios,  Modelos de aprendizaje ético dentro de la Administración de Negocios & Estudios de casos vinculados a la ética",
`20`="Importancia de la ética dentro de la Administración de Negocios & Ética y deontología (ciencia de los deberes) dentro de la Administración de Negocios",
`21`="Importancia de la ética dentro de la Administración de Negocios,  Ética y deontología (ciencia de los deberes) dentro de la Administración de Negocios & Estudios de casos vinculados a la ética",
`22`="Importancia de la ética dentro de la Administración de Negocios,  Ética y deontología (ciencia de los deberes) dentro de la Administración de Negocios & Modelos de aprendizaje ético dentro de la Administración de Negocios",
`23`="Importancia de la ética dentro de la Administración de Negocios & Estrategias para trabajar la ética aplicada a la Administración de Negocios",
`24`="Importancia de la ética dentro de la Administración de Negocios,  Estrategias para trabajar la ética aplicada a la Administración de Negocios & Estudios de casos vinculados a la ética",
`25`="Importancia de la ética dentro de la Administración de Negocios,  Estrategias para trabajar la ética aplicada a la Administración de Negocios & Modelos de aprendizaje ético dentro de la Administración de Negocios",
`26`="Importancia de la ética dentro de la Administración de Negocios,  Estrategias para trabajar la ética aplicada a la Administración de Negocios & Ética y deontología (ciencia de los deberes) dentro de la Administración de Negocios",
`27`="Importancia de la ética dentro de la Administración de Negocios,  Estrategias para trabajar la ética aplicada a la Administración de Negocios , Ética y deontología (ciencia de los deberes) dentro de la Administración de Negocios & Estudios de casos vinculados a la ética",
`28`="Importancia de la ética dentro de la Administración de Negocios,  Estrategias para trabajar la ética aplicada a la Administración de Negocios , Ética y deontología (ciencia de los deberes) dentro de la Administración de Negocios & Modelos de aprendizaje ético dentro de la Administración de Negocios",
`29`="Importancia de la ética dentro de la Administración de Negocios,  Estrategias para trabajar la ética aplicada a la Administración de Negocios , Ética y deontología (ciencia de los deberes) dentro de la Administración de Negocios, Modelos de aprendizaje ético dentro de la Administración de Negocios & Estudios de casos vinculados a la ética", `99`="NA")

temas<-unlist(lapply(strsplit(gsub(",", "&", base$P25[-grep("[0-9]", base$P25)]), "&"), function(x){tolower(trimws(x))}))

temas<-ifelse(temas=="", "na", temas)
temas<-temas[-grep("na|otro (s)", temas)]


n<-as.matrix(round(prop.table(table(temas))*100, 2))
n<-as.matrix(n[order(n[,1], decreasing=TRUE),])
colnames(n)<-"Porcentaje"
```

\captionsetup[table]{labelformat=empty}
`r xtable::xtable(n, digits=1, caption='Pregunta 25: ¿Cuál(es) de los siguientes temas le interesaría que se analicen en estas actividades formativas vinculadas a la ética en el desempeño profesional de la Administración de Negocios?')`

Los porcentajes sobre los temas que resultarían interesantes son bastante parecjo, pero el más seleccionado es el de estrategias para trabajar la ética aplicada a la administración de negocios.     

```{r}
base$P26<-recode(base$P26, `99`="NS/NR",
                 ` 1`="Otra",
                 ` 2`="Es una forma de vida sustentada en la vivencia de los valores humanos y profesionales para buscar la justicia y la felicidad",
                 ` 3`="Es una filosofía de vida para saber actuar y diferenciar lo que se permite y lo que no se permite en la búsqueda del bien común",
                 ` 4`="Es una filosofía de vida para saber actuar y diferenciar lo que se permite y lo que no se permite en la búsqueda del bien común
 & Es una forma de vida sustentada en la vivencia de los valores humanos y profesionales para buscar la justicia y la felicidad",
                 ` 5`="Es una guía para orientar el desempeño personal y profesional en temas controversiales",
                 ` 6`="Es una guía para orientar el desempeño personal y profesional en temas controversiales & Es una filosofía de vida para saber actuar y diferenciar lo que se permite y lo que no se permite en la búsqueda del bien común", 
                 ` 7`="Es una teoría filosófica que se relaciona con la moral, las buenas costumbres",
                 ` 8`="Es una teoría filosófica que se relaciona con la moral, las buenas costumbres & Otra",
                 ` 9`="Es una teoría filosófica que se relaciona con la moral, las buenas costumbres & Es una filosofía de vida para saber actuar y diferenciar lo que se permite y lo que no se permite en la búsqueda del bien común", 
                 `10`="Es una teoría filosófica que se relaciona con la moral, las buenas costumbres, es una filosofía de vida para saber actuar y diferenciar lo que se permite y lo que no se permite en la búsqueda del bien común & Es una forma de vida sustentada en la vivencia de los valores humanos y profesionales para buscar la justicia y la felicidad", 
                 `11`="Es una teoría filosófica que se relaciona con la moral, las buenas costumbres & Es una guía para orientar el desempeño personal y profesional en temas controversiales", 
                 `12`="Es una teoría filosófica que se relaciona con la moral, las buenas costumbres, es una guía para orientar el desempeño personal y profesional en temas controversiales, es una filosofía de vida para saber actuar y diferenciar lo que se permite y lo que no se permite en la búsqueda del bien común & es una forma de vida sustentada en la vivencia de los valores humanos y profesionales para buscar la justicia y la felicidad")

entiende<-unlist(lapply(strsplit(gsub(",", "&", base$P26), "&"), function(x){tolower(trimws(x))}))

entiende<-entiende[-grep("ns/nr", entiende)]


n<-as.matrix(round(prop.table(table(entiende))*100, 2))
n<-as.matrix(n[order(n[,1], decreasing=TRUE),])
colnames(n)<-"Porcentaje"
```

\captionsetup[table]{labelformat=empty}
`r xtable::xtable(n, digits=1, caption='Pregunta 26: Desde su perspectiva ¿qué entiende por ética dentro del ejercicio profesional en el ámbito de la Administración de Negocios?')`     

Casi la mitad de los entrevistados (44.06%) entiende por ética dentro del ejercicio profesional en el ámbito de la Administración de Negocios como una filosofía de vida para saber actuar y diferenciar lo que se permite y lo que no se permite en la búsqueda del bien común.       

```{r}
n<-base%>%
    select(P27_A:P27_G)%>%
    mutate_all(as.character)%>%
    mutate_all(as.numeric)%>%
    summarise_all(mean, na.rm=TRUE)%>%
    as.matrix()
colnames(n)<-c("comportamiento", "confianza", "comunicación", "clima", "fortalecimiento de la empresa", "gestión de cambios", "otro")
n<-t(round(n, 2))
colnames(n)<-"Calificación promedio"
```

\captionsetup[table]{labelformat=empty}
`r xtable::xtable(n, digits=1, caption='Pregunta 27: ¿Cuáles son los principales beneficios que se derivan de desarrollarse éticamente en el campo profesional edl Ámbito de Administración de Negocios?')`    

La calificación promedio en la prioridad es sobre tener un comportamiento acorde con los valores personales y organizacionales que contribuyan a lograr una vida plena y un desempeño satisfactorio en el ámbito laboral.     

```{r}
n<-base%>%
    select(P28_A:P28_F)%>%
    mutate_all(as.character)%>%
    mutate_all(as.numeric)%>%
    summarise_all(mean, na.rm=TRUE)%>%
    as.matrix()
colnames(n)<-c("integrar formación ética en el plan", 
               "trabajar con el sector empleador", 
               "promover formación ética delntro del profesorado", 
               "promover los valores", 
               "promover desarrollo de proyectos", "otro")
n<-t(round(n, 2))
colnames(n)<-"Calificación promedio"
```

\captionsetup[table]{labelformat=empty}
`r xtable::xtable(n, digits=1, caption='Pregunta 28: ¿Qué papel desempeñan las Escuelas de Administración de Negocios en la formación ética de los futuros profesionales?')`    

Los dos papeles con mayor importancia son, de acuerdo con los entrevistados, integrar la formación ética dentro de cursos del plan de estudios de la carrera y promover la formación ética dentro del profesorado.       

```{r}
base$P30<-recode(base$P30, `1`="Sí", `0`="No", ` 1`="Sí", ` 0`="No", `99`="NS/NR")
n<-f(base$P2, base$P30, c("NS/NR"), 4)
```

\captionsetup[table]{labelformat=empty}
`r xtable::xtable(n, digits=1, caption='Pregunta 30: ¿Conoce si la EAN-UCR tiene un eje transversal acerca de la ética y valores?')`

El 76% de los entrevistados desconoce el eje transversal acerca de la ética y valores de la EAN-UCR.        

```{r}
base$P31<-recode(base$P31, 
                 `99`="NS/NR",
                 ` 1`="Otro medio(s)", 
                 `1`="Otro medio(s)",
                 ` 2`="Algún(a) funcionario(a) de la EAN-UCR",
                 `2`="Algún(a) funcionario(a) de la EAN-UCR",
                 ` 3`="Algún(a) funcionario(a) de la EAN-UCR & Otro medio(s)",
                 ` 4`="Información en alguna actividad (foro, taller, conversatorio…) de la EAN-UCR",
                 `4`="Información en alguna actividad (foro, taller, conversatorio…) de la EAN-UCR",
                 ` 5`="Información en alguna actividad (foro, taller, conversatorio…) de la EAN-UCR & Algún(a) funcionario(a) de la EAN-UCR",
                 ` 6`="Documentación impresa de la EAN-UCR",
                 `6`="Documentación impresa de la EAN-UCR",
                 ` 7`="Documentación impresa de la EAN-UCR & Otro medio(s)",
                 ` 8`="Documentación impresa de la EAN-UCR & Algún(a) funcionario(a) de la EAN-UCR",
                 ` 9`="Portal Web de la EAN-UCR",
                 `9`="Portal Web de la EAN-UCR",
                 `10`="Portal Web de la EAN-UCR & Algún(a) funcionario(a) de la EAN-UCR",
                 `11`="Portal Web de la EAN-UCR & Información en alguna actividad (foro, taller, conversatorio…) de la EAN-UCR",
                 `12`="Portal Web de la EAN-UCR & Documentación impresa de la EAN-UCR")

medio<-unlist(lapply(strsplit(as.character(base$P31[-grep("[0-9]", base$P31)]), "&"), function(x){tolower(trimws(x))}))

medio<-medio[-grep("na|ns/nr", medio)]


n<-as.matrix(round(prop.table(table(medio))*100, 2))
n<-as.matrix(n[order(n[,1], decreasing=TRUE),])
colnames(n)<-"Porcentaje"
```

\captionsetup[table]{labelformat=empty}
`r xtable::xtable(n, digits=1, caption='Pregunta 31: ¿Mediante qué medio tuvo conocimiento de la presencia de ese eje transversal de ética y valores?')`     

El 84.94% de los entrevistados conocían el eje transversal lo hicieron por medio de documentación impresa de la EAN-UCR o por medio del sitio web.      

```{r}
base$P32<-recode(base$P32, `1`="Sí", `0`="No", ` 1`="Sí", ` 0`="No", `99`="NS/NR")
n<-f(base$P2, base$P32, c("NS/NR", "NA"), 4)
```

\captionsetup[table]{labelformat=empty}
`r xtable::xtable(n, digits=1, caption='Pregunta 32: ¿Conoce los valores que tiene la EAN-UCR?')`       

Más del 80% de los entrevistados dijo no conocer los valores que tiene la EAN-UCR.      

```{r, results='hide'}
library(sjmisc)
library(dplyr)
base2<-base%>%
    select(P33_A:P33_H)
base2<-apply(base2, 2, limpiar)
vec<-c("ética", "etica", "tolerancia", "solidaridad", "perseverancia", "alegría", "alegria", "innovación", "innovacion", "liderazgo",
       "excelencia", "trabajo en equipo", "emprendedurismo", "responsabilidad social")
mean(apply(base2, 2, function(x){1*tolower(x)%in%vec})%>%
    apply(1,sum)/8*100)
```

Del 18% de los estudiantes que indicaron conocer los valores de la Escuela de Administración de
Negocios, en promedio el porcentaje de valores que dijeron los estudiantes que realmente son los de la
Escuela de Administración de Negocios fue de 6.17%. Siendo los más recordados, los siguientes:

```{r, eval=FALSE}
library(wordcloud)
errores<-as.matrix(base2)[which(tolower(as.matrix(base2))%in%vec==FALSE)]
errores<-gsub("trabajo|equipo", "", errores)
noerrores<-as.matrix(base2)[which(tolower(as.matrix(base2))%in%vec==TRUE)]
noerrores<-ifelse(noerrores=="Alegría", "Alegria", noerrores)
noerrores<-ifelse(noerrores=="Ética", "Etica", noerrores)
wordcloud(noerrores[errores!=""], min.freq = 3, scale=c(5, .2),colors= c("blue"),random.order = FALSE, random.color = FALSE)
```

Cabe resaltar que se mencionaron otros valores distintos a los que estipula la Escuela, a los cuales se les debe prestar atención, ya que pueden ser valores con los cuales los docentes se sientan más identificados, estos valores son:

```{r, eval=FALSE}
wordcloud(errores[errores!=""], min.freq = 3, scale=c(5, .2),colors= c("blue"),random.order = FALSE, random.color = FALSE)
```

```{r}
base$P34<-recode(base$P34, `1`="Sí", `0`="No", ` 1`="Sí", ` 0`="No", `99`="NS/NR")
n<-f(base$P2, base$P34, c("NS/NR", "NA"), 4)
```

\captionsetup[table]{labelformat=empty}
`r xtable::xtable(n, digits=1, caption='Pregunta 34: Actualmente la EAN-UCR utiliza estrategias para favorecer la vivencia de los valores que sustenta ¿tiene conocimiento de dichas estrategias?')`     

Más del 90% de los entrevistados desconoce las estrategias empleadas por la EAN-UCR para favorecer la vivencia de los valores.      

```{r}
base$P35<-recode(base$P35, `99`="NS/NR",
                 `1`="Comunicados de la EAN-UCR para promover la vivencia de la ética en el ámbito personal, académico y laboral",
                 `2`="Desarrollo de proyectos o iniciativas que promuevan la Responsabilidad Social Empresarial (ej. TCU, proyectos sociales)",
                 `3`="Desarrollo de proyectos o iniciativas que promuevan la Responsabilidad Social Empresarial (ej. TCU, proyectos sociales) & Inclusión del eje transversal de ética y valores dentro de los programas de los cursos",
                 `4`="Desarrollo de proyectos o iniciativas que promuevan la Responsabilidad Social Empresarial (ej. TCU, proyectos sociales) & Comunicados de la EAN-UCR para promover la vivencia de la ética en el ámbito personal, académico y laboral",
                 `5`="Desarrollo de proyectos o iniciativas que promuevan la Responsabilidad Social Empresarial (ej. TCU, proyectos sociales) & Organización de actividades que se vinculan al tema de la ética y los valores & Inclusión del eje transversal de ética y valores dentro de los programas de los cursos",
                 `6`="Desarrollo de proyectos o iniciativas que promuevan la Responsabilidad Social Empresarial (ej. TCU, proyectos sociales) & Organización de actividades que se vinculan al tema de la ética y los valores & Comunicados de la EAN-UCR para promover la vivencia de la ética en el ámbito personal & académico y laboral & Inclusión del eje transversal de ética y valores dentro de los programas de los cursos",
                 `7`="Desarrollo de investigaciones sobre el tema de la ética",
                 `8`="Desarrollo de investigaciones sobre el tema de la ética & Inclusión del eje transversal de ética y valores dentro de los programas de los cursos",
                 `9`="Desarrollo de investigaciones sobre el tema de la ética & Desarrollo de proyectos o iniciativas que promuevan la Responsabilidad Social Empresarial (ej. TCU, proyectos sociales) & Inclusión del eje transversal de ética y valores dentro de los programas de los cursos")

estrategia<-unlist(lapply(strsplit(as.character(base$P35[-grep("[0-9]", base$P35)]), "&"), function(x){tolower(trimws(x))}))

estrategia<-estrategia[-grep("na|ns/nr", estrategia)]


n<-as.matrix(round(prop.table(table(estrategia))*100, 2))
n<-as.matrix(n[order(n[,1], decreasing=TRUE),])
colnames(n)<-"Porcentaje"
```

\captionsetup[table]{labelformat=empty}
`r xtable::xtable(n, digits=1, caption='Pregunta 31: ¿Qué estrategias utiliza la EAN-UCR para favorecer la vivencia de los valores que sustenta?')`  

El 60 % de los entrevistados piensa que la EAN-UCR desarrolla proyectos o iniciativas que promuevan la responsabilidad social empresarial (ej. tcu, proyectos sociales) para favorecer la vivencia de los valores que sustenta.        

